【裁判字號】    95,交聲,496
【裁判日期】    950912
【裁判案由】    違反道路交通管理處罰條例聲明異議
【裁判全文】
臺灣士林地方法院交通事件裁定         95年度交聲字第496號
原處分機關    臺北市交通事件裁決所
異  議  人
即受處分人    甲○○
上列受處分人因違反道路交通管理處罰條例案件，對於臺北市交
通事件裁決所民國95年6 月1 日北市裁四字第裁22-AEB829585號
裁決（原處分案號：臺北市政府警察局北市警交大字第AEB82958
5 號）不服，聲明異議，本院裁定如下：
        主  文
原處分撤銷。
甲○○汽車駕駛人，駕駛汽車不遵守道路交通標線之指示，處罰
鍰新臺幣壹仟捌佰元。
        理  由
一、按本條例所定罰鍰之處罰，受處罰人接獲違反道路交通管理
    事件通知單後，於15日內得不經裁決，逕依第92條第3 項之
    罰鍰基準規定，向指定之處所繳納結案，不服舉發事實者，
    應於15日內，向處罰機關陳述意見；其不依通知所定期限前
    往指定處所聽候裁決，且未依規定期限繳納罰鍰結案或向處
    罰機關陳述意見者，處罰機關得逕行裁決之。違反道路交通
    管理事件，行為人認為舉發之事實與違規情形相符者，得於
    接獲通知單後，親自或委託他人持該通知單，不經裁決向指
    定之處所，逕依裁罰基準執行並繳納罰鍰結案；違反道路交
    通管理事件行為人，未依規定自動繳納罰鍰，或未依規定到
    案聽候裁決，處罰機關應依基準表於舉發違反道路交通管理
    事件通知單送達且逾越應到案期限60日之3 個月內，逕行裁
    決之；道路交通管理處罰條例第9 條第1 項，違反道路交通
    管理事件統一裁罰基準及處理細則第48條第1 項及第44條第
    1 項分別定有明文。
二、原處分意旨略以：異議人即受處分人甲○○駕駛車號AH-508
    號營業大客車（光華巴士公車），於民國（下同）95年3 月
    6 日晚上6 時5 分許，在台北市○○○路北安路口未依道路
    交通標線之指示行駛，經警當場攔停舉發，受處分人未依規
    定期限（應到案日期為95年3 月21日）自動繳納罰鍰逾30日
    以上，爰依道路交通管理處罰條例第60條第2 項第3 款之規
    定逕行裁罰最高額1,800 元，並依同條例第63條第1 項第1
    款之規定記違規點數1點等情。
三、本件異議意旨略以：受處分人就上述交通違規事實並不爭執
    ，但受處分人於95年3 月21日曾至位於台北市○○區○○路
    282 號之合作金庫繳納罰鍰，但收據因與許多發票或電話帳
    單夾雜而不慎遺失，受處分人既已依規定繳納罰鍰，自不應
    重複處罰，為此聲明異議，請將原處分撤銷，另為適法之處
    分等語。
四、經查，受處分人甲○○駕駛車號AH-508號營業大客車（光華
    巴士公車），於95年3 月6 日晚上6 時5 分許，在台北市○
    ○○路北安路口未依道路交通標線之指示行駛，經警當場攔
    停舉發，受處分人未依規定期限（應到案日期為95年3 月21
    日）自動繳納罰鍰逾30日以上，爰依道路交通管理處罰條例
    第60條第2 項第3 款之規定逕行裁罰最高額1,800 元，並依
    同條例第63條第1 項第1 款之規定記違規點數1 點等情，有
    舉發違反道路交通管理事件通知單及裁決書各1 件在卷可按
    ，受處分人就其確有於上揭時地違規之事實亦不爭執，自足
    堪信為真實。雖受處分人另抗辯如上述，惟位於台北市○○
    區○○路282 號之合作金庫商業銀行士林分行，並未收受受
    處分人之交通違規罰款，業經該分行95年7 月20日函覆本院
    在卷，且受處分人亦未能提出繳款收據以供本院查核，足認
    受處分人所稱已繳納罰鍰云云，顯非事實，受處分人執此異
    議，為無理由，應予駁回。
五、綜上，原處分機關依舉發單位所具事證，參酌受處分人違規
    之事實、情節、稽查人員處理意見及受處分人之陳述，援引
    首揭規定及違反道路交通管理事件統一裁罰基準表及處理細
    則第43條、第44條第1 項前段及第61條之規定，裁罰1,800
    元，並記違規點數1 點等情，固非無見。惟受處分人行為後
    ，道路交通管理處罰條例第63條業經總統於94年12月28日以
    華總一義字第09400212581 號令修正公布，並經行政院於95
    年6 月23日以院臺交字第0950087685號令自95年7 月1 日起
    生效施行，修正後該條第1 項第1 款應記違規點數1 點之規
    定，已將同條例第60條第2 項第3 款之違規行為刪除，參照
    司法院大法官會議第142 號解釋意旨、稅捐稽徵法第48條之
    3 所定：「納稅義務人違反本法或稅法之規定，適用裁處時
    之法律。但裁處前之法律有利於納稅義務人者，適用最有利
    於納稅義務人之法律」及行政罰法第5 條第1 項亦明定「從
    新從輕原則」等情，堪認行政秩序罰案件仍應有「從新從輕
    原則」之適用。從而，經比較新舊法之結果，應認修正後之
    新法較有利於行為人，自應適用修正後道路交通管理處罰條
    例第63條第1 項第1 款規定裁處，故關於不遵守道路交通標
    誌、標線、號誌指示之違規行為，已毋庸再記違規點數1 點
    。原處分機關未及適用，逕行援引修正前該條例第63條第1
    項第1 款規定裁罰記違規點數1 點，於法尚有未洽，此部份
    自應由本院撤銷之，併此敘明。
據上論斷，應依道路交通案件處理辦法第20條前段，裁定如主文
。
中    華    民    國    95    年    9     月    12    日
                    交通法庭法  官  朱光仁
以上正本證明與原本無異。
如不服本裁定，得於收受裁定後5日內向本院提出抗告。
                            書記官  陳佳伶
中    華    民    國    95    年    9     月    12    日


司法院資訊處製作；財團法人民間司法改革基金會備份。
